臺灣新竹地方法院刑事判決
111年度訴字第58號
公  訴  人  臺灣新竹地方檢察署檢察官
被      告  曾祥迅


選任辯護人  法律扶助基金會陳仲豪律師
上列被告因偽造有價證券等案件，經檢察官提起公訴（110年度
偵字第14897號），本院判決如下：
    主  文
曾祥迅共同犯偽造有價證券罪，處有期徒刑壹年柒月。未扣案如
附表一所示偽造之本票壹張、附表二所示偽造之「洪筠雅」之署
名壹枚，均沒收。
    事  實
一、曾祥迅明知未經其母洪筠雅之同意或授權，不得以洪筠雅名
    義簽立本票及借據，竟與陳梭家（由檢察官另行偵查）共同
    基於偽造有價證券及行使偽造私文書之犯意聯絡，於民國10
    9年5月間某不詳時間，在新竹市牛埔路及中山路附近之便利
    商店內，在附表一所示之本票上，填載附表一所示之發票日
    、金額，並在發票人欄位上偽造「洪筠雅」之署名及按捺指
    印各1枚，以此方式偽造「洪筠雅」為發票人之本票，表示
    「洪筠雅」簽發附表一所示之本票，另冒用「洪筠雅」之名
    義簽立附表二所示之借據，在借據上之連帶保證人欄位偽造
    「洪筠雅」之署名1枚後，再由陳梭家於110年3、4月間某不
    詳時間，將上揭本票及借據交與朱英宇而行使之，作為陳梭
    家積欠朱英宇款項之擔保，足生損害於洪筠雅、朱英宇及票
    據交易之信用性。
二、案經朱英宇訴由臺灣新竹地方檢察署檢察官偵查起訴。
　  理  由
壹、程序部分：
    按被告以外之人於審判外之言詞或書面陳述，除法律有規定
    者外，不得作為證據。被告以外之人於審判外之陳述，經當
    事人於審判程序同意作為證據，法院審酌該言詞陳述或書面
    陳述作成時之情況，認為適當者，亦得為證據。當事人、代
    理人或辯護人於法院調查證據時，知有第159 條第1 項不得
    為證據之情形，而未於言詞辯論終結前聲明異議者，視為有
    前項之同意。刑事訴訟法第159 條第1 項、第159 條之5 分
    別定有明文。經查，本判決所引用被告曾祥迅以外之人於審
    判外之陳述之部分供述證據，檢察官、被告暨其辯護人於準
    備程序均表示同意有證據能力（本院卷第52頁），且檢察官
    、被告及辯護人就本案所引用之各該證據方法，均未於言詞
    辯論終結前聲明異議，本院復審酌上開供述證據作成時，並
    無違法或不當之情況；另其餘所依憑判斷之非供述證據，亦
    無證據證明係違反法定程序所取得，且無其他不得作為證據
    之情形；此外，上開各該供述證據及非供述證據，又均無證
    明力明顯過低之情形，復均經本院於審判程序依法進行調查
    ，並予以當事人辯論，被告之訴訟防禦權，已受保障，因認
    上開供述證據及非供述證據等證據方法，均適當得為證據，
    而應認均有證據能力。
貳、實體事項：
一、本院認定犯罪事實所憑證據及認定之理由：
    上開犯罪事實，業據被告於偵查及本院準備、審理中均坦承
    不諱（2268號他卷第21頁至第22頁；本院卷第51頁、第112
    頁），核與證人即告訴人朱英宇於偵查中指述、證人即被害
    人洪筠雅於偵查中證述（2268號他卷第20頁、第20頁背面至
    第21頁）情節大致相符，並有附表一所示之本票影本、附表
    二所示之借據影本、民事確認本票債權不存在起訴狀、本院
    110年度司票字第844號民事裁定各1份在卷可查（2268號他
    卷第6頁、第7頁、第26頁、第27頁），從而，被告前開任意
    性自白核與事實相符，堪以採信。綜上，本案事證明確，被
    告犯行洵堪認定，應依法論科。
二、論罪科刑：　　
　㈠按刑法上之偽造署押罪，係指單純偽造簽名、畫押而言，若
    在制式之書類上偽造他人簽名，已為一定意思表示，具有申
    請書或收據等類性質者，則係犯偽造文書罪（最高法院85年
    度台非字第146號、93年度台上字第2057號判決意旨參照）
    。查被告偽造附表二所示之借據，在「連帶保證人」欄上偽
    造「洪筠雅」署名，由形式上觀察，已足表彰係被害人所立
    具，用以表示作為被告之連帶保證人，自屬刑法第210條之
    私文書。是核被告偽造附表一所示之本票行為，係犯刑法第
    201條第1項偽造有價證券罪；被告行使偽造附表二所示之借
    據行為，係犯刑法第216條、第210條之行使偽造私文書罪。
  ㈡又被告就上開犯行，與共犯陳梭家彼此間有犯意聯絡及行為
    分擔，應依刑法第28條之規定，論以共同正犯。
  ㈢被告先後於附表一所示之本票，以及附表二所示之借據上，
    偽造「洪筠雅」之署名、按捺指印之行為，各為其偽造有價
    證券及偽造私文書之階段行為，而其偽造有價證券後持以行
    使，其行使之低度行為，應為其偽造有價證券之高度行為所
    吸收；另其偽造私文書後復持以行使，其偽造私文書之低度
    行為，亦為行使之高度行為所吸收，均不另論罪。
  ㈣又被告係以一行為同時觸犯偽造有價證券罪、行使偽造私文
    書罪，為想像競合犯，應依刑法第55條規定，從一重之偽造
    有價證券罪處斷。
  ㈤再按，犯罪之情狀顯可憫恕，認科以最低刑度仍嫌過重者，
    得酌量減輕其刑，刑法第59條定有明文，所謂顯可憫恕，係
    指被告之犯行有情輕法重之情，客觀上足以引起一般人同情
    ，處以法定最低刑度仍失之過苛，尚堪憫恕之情形而言；另
    刑法第201條第1項偽造有價證券罪之法定最低本刑為3年以
    上有期徒刑，考其立法意旨在維護市場秩序、保障交易信用
    ，然就偽造有價證券案件中，同為偽造有價證券之人，其原
    因動機不一，犯罪情節未必盡同，或有專以偽造大量之有價
    證券販售圖利，亦有僅止於作為清償債務之擔保或清償債務
    之用，其偽造有價證券行為所造成危害社會之程度自屬有異
    ，法律科處此類犯罪，所設之法定最低本刑卻同為3 年以上
    有期徒刑，不可謂不重，於此情形，倘依其情狀處以適當徒
    刑，即足以懲儆，並可達防衛社會之目的者，自非不可依客
    觀之犯行與主觀之惡性二者加以考量其情狀，是否有可憫恕
    之處，適用刑法第59條之規定酌量減輕其刑，期使個案裁判
    之量刑，能斟酌至當，符合比例原則。查被告偽造附表一所
    示之本票，固非可取，然其偽造之本票張數僅1張，尚非專
    以偽造大量之有價證券販售圖利之情形，對於金融秩序之危
    害尚非重大，是綜觀被告上揭犯罪情狀，於客觀上顯有情輕
    法重而堪以憫恕之處，縱論處被告刑法第201條第1項所定之
    法定最低刑度有期徒刑3年，猶嫌過重，爰就被告偽造有價
    證券之犯行，依刑法第59條規定，酌量減輕其刑。
  ㈥爰審酌被告竟擅自以被害人之名義，與共犯陳梭家共同偽造
    附表一所示之本票，以及附表二之借據，而後由共犯陳梭家
    持以向告訴人行使，除致告訴人陷於錯誤而同意收受，更致
    被害人徒遭告訴人對其向本院民事庭提起訴訟所生之擾，所
    為無一可採，然被告偽造有價證券及借據之數量均非鉅，犯
    罪情節非重，又被告犯後始終坦承犯行，犯後態度尚佳，復
    兼衡告訴人於本院審理時表示被告迄今未向其還款而應從重
    量刑等語（本院卷第114頁），以及被害人以書狀向本院表
    示願原諒被告之量刑意見（本院卷第43頁），並參酌被告大
    學畢業之智識程度，原從事房仲，現從事打零工，未婚無子
    女，與父母、哥哥、妹妹同住，且家中經濟狀況非佳等一切
    情狀（本院卷第113頁），量處如主文所示之刑。
　㈦至辯護人另為被告向本院請求宣告緩刑等語（本院卷第51頁
    ），而被告前固未曾受刑之宣告，此有臺灣高等法院被告前
    案紀錄表1份（本院卷第101頁）附卷憑參，然被告自承其另
    有偽造有價證券案件現仍在偵查中等語（本院卷第113頁）
    ，再者，被告迄今仍尚未取得告訴人之原諒，故本院難認其
    所受宣告之刑暫不執行為適當，故辯護人為被告上開之請求
    並無理由，附此敘明。　　　　
三、沒收： 　
　㈠按偽造之有價證券，不問屬於犯人與否，均應依刑法第205 
    條規定沒收，此係採義務沒收主義，法院並無斟酌取捨之權
    。經查，未扣案如附表一所示之本票，洵應依上開規定沒收
    之，至附表一所示之本票上，由被告偽造之「洪筠雅」署名
    1枚及按捺之「洪筠雅」指印1枚，因前開沒收而無所附麗，
    自無庸再依刑法第219條規定諭知沒收，併予敘明。
  ㈡次按，供犯罪所用、犯罪預備之物或犯罪所生之物，屬於犯
    罪行為人者，得沒收之。但有特別規定者，依其規定，刑法
    第38條第2項定有明文。又按，偽造之印章、印文或署押，
    不問屬於犯人與否，沒收之，刑法第219條亦定有明文。而
    刑法第219條既為刑法普通沒收外之特別規定，揆諸前揭規
    定，自應優先適用刑法第219 條規定沒收。再按，刑法第21
    9條係採義務沒收主義，凡偽造之印文或署押，不論是否屬
    於犯人所有，亦不論有無搜獲扣案，苟不能證明其已滅失，
    均應依法宣告沒收；而被告用以偽造之文書，既已交付於被
    害人收受，則該物非屬被告所有，除該偽造文書上之偽造印
    文、署押應依刑法第219條予以沒收外，依同法第38條第3 
    項之規定，即不得再對該文書諭知沒收（最高法院94年度台
    上字第3518號判決、43年度台上字第747號判決要旨可參）
    。次查，未扣案如附表二所示被告偽造之借據1份，雖為被
    告所有供本案犯行所用之物，然因已交付告訴人收執，而非
    被告所有，爰不予宣告沒收。至該份借據上有如附表二所示
    「連帶保證人」欄上載之偽造「洪筠雅」署名1枚，仍應依
    刑法第219條規定諭知沒收。
據上論斷，應依刑事訴訟法第299條第1項前段，判決如主文。
本案經檢察官翁貫育提起公訴，檢察官劉正祥到庭執行職務。
中　　華　　民　　國　　111 　年　　5 　　月　　18　　日
                  刑事第二庭審判長法　官 楊數盈
                                  法　官 江宜穎
                                  法　官 崔恩寧
以上正本證明與原本無異。
如不服本判決應於收受本判決後20日內向本院提出上訴書狀，上
訴書狀應敘述具體理由。上訴書狀未敘述上訴理由者，應於上訴
期間屆滿後20日內補提理由書狀於本院(均須按他造當事人之人
數附繕本 )「切勿逕送上級法院」。 
中　　華　　民　　國　　111 　年　　5 　　月　　18　　日
                                 書記官 莊琬婷
　　　　　　　　　　　　　　　　　
附錄本院論罪科刑法條：
中華民國刑法第201條
意圖供行使之用，而偽造、變造公債票、公司股票或其他有價證
券者，處 3 年以上 10 年以下有期徒刑，得併科 9 萬元以下罰
金。
行使偽造、變造之公債票、公司股票或其他有價證券，或意圖供
行使之用而收集或交付於人者，處 1 年以上 7 年以下有期徒刑
，得併科 9 萬元以下罰金。 
刑法第210條
偽造、變造私文書，足以生損害於公眾或他人者，處 5 年以下
有期徒刑。
刑法第216 條
行使第 210 條至第 215 條之文書者，依偽造、變造文書或登載
不實事項或使登載不實事項之規定處斷。

附表一：
票號 票面金額（新臺幣） 發票日 發票人 到期日 偽造之署押 TH0000000號 200萬元 109年5月5日 洪筠雅 未載 偽造「洪筠雅」之署名及指印各1 枚 

附表二：
借款金額（新臺幣） 借據日期 借款人 借款期限 偽造之署押   連帶保證人   200萬元 109年5月5日 曾騰寬（後改名為曾祥迅） 未載 偽造「洪筠雅」之署名1 枚   洪筠雅